【裁判字號】    94,易,1095
【裁判日期】    950210
【裁判案由】    商標法
【裁判全文】
臺灣板橋地方法院刑事判決              94年度易字第1095號
公  訴  人  臺灣板橋地方法院檢察署檢察官
被      告  乙○○
選任辯護人  鄭仁哲律師
            楊明廣律師
被      告  丙○○  60歲民.
上列被告因違反商標法案件，經檢察官提起公訴（九十三年度偵
字第一五六二三號、九十四年度偵字第一Ｏ三一七號），本院判
決如下：
    主  文
乙○○、丙○○均無罪。
    理  由
一、公訴意旨略以：被告丙○○於臺北縣中和市○○路○段三百
    六十六巷二十一號經營桂鋒企業有限公司（下稱桂鋒公司）
    ，前受澳洲商‧無斑點塑料有限公司（下稱無斑點公司）之
    臺灣地區代理商甲○○委託，製造商標名稱為「PLASTI－FO
    M 」、「Nine Dot Logo 」等商標圖樣（係無斑點公司向經
    濟部智慧財產局申請註冊，取得商標專用權，指定使用於塑
    膠衣架等專用商品，現仍在商標專用期間）之衣架模具；被
    告丙○○竟與元運機械股份有限公司（以下簡稱元運公司）
    之總經理即被告乙○○基於侵害上開商標權之犯意聯絡，未
    經無斑點公司之同意或授權，於民國九十三年六月九日，共
    同至孟加拉，由被告乙○○媒介客戶與被告丙○○，委託被
    告丙○○製造衣架模具，嗣二人回臺後，由被告乙○○將孟
    加拉客戶所交付上有上開商標之衣架樣本，於同年月底某日
    ，在臺北市○○○路之凱統飯店，交與被告丙○○以製造衣
    架模具；被告丙○○即於桂鋒公司，依被告乙○○所交付之
    衣架樣本生產衣架模具與衣架後，致與無斑點公司之相同商
    標專用權產品混淆，而被告丙○○進而意圖販賣，於九十三
    年九月廿三日，將所生產衣架模具送至海關倉庫，由元運公
    司報關出口；被告丙○○嗣於九十三年九月廿九日上午十時
    許，在桂鋒公司，經警查獲，並扣得衣架二百四十六支；而
    上開衣架模具則於九十三年九月三十日出口而為輸出。因認
    被告丙○○、乙○○涉犯商標法第八十一條第一款、第八十
    二條等罪嫌。
二、按犯罪事實應依證據認定之，無證據不得認定其犯罪事實；
    不能證明被告犯罪者，應諭知無罪之判決，刑事訴訟法第一
    百五十四條第二項、第三百零一條第一項定有明文。又告訴
    人之告訴，係以使被告受刑事訴追為目的，是其陳述是否與
    事實相符，仍應調查其他證據以資審認（最高法院三十年上
    字第四八二號、五十二年度台上字第一三００號判例意旨參
    照）。
三、公訴人認被告丙○○、乙○○涉犯商標法第八十一條第一款
    、第八十二條罪嫌，係以告訴人無斑點公司之指述、證人甲
    ○○於偵查中之證述、扣案衣架二百四十六支、本件商標註
    冊證影本二份及本件搜索票影本、搜索扣押證明筆錄、扣押
    物品目錄表、搜索現場照片各一份為其論據。
四、訊據被告丙○○、乙○○固坦承於上開時間、地點，分別有
    委託、受託製造前揭衣架模具以及將生產之衣架模具送至海
    關出口等事實，惟均堅決否認有何違反商標法之犯行，被告
    丙○○辯稱：伊並不知道該孟加拉客戶究竟有無獲得本件商
    標權人之授權，一般受託生產衣架模具都不會跟客戶索取權
    利證明，且伊受託生產的衣架模具是送到孟加拉，並沒有在
    臺灣生產衣架，扣案之二百四十六支衣架是伊製造衣架模具
    後為了試模而生產，伊並無販賣前開衣架之意圖，也沒有侵
    害他人商標權之故意等語；被告乙○○辯稱：伊並不知道上
    開商標圖樣係他人取得商標專用權之商標，也不知道衣架上
    有他人之商標圖樣，更沒有侵害他人商標權之犯意等語。經
    查：
（一）按商標法第八十一條第一款「於同一商品或服務，使用相
      同之註冊商標或團體商標者」，其所謂之使用，依同法第
      六條規定，係指「為行銷之目的，將商標用於商品、服務
      或其有關之物件，或利用平面圖像、數位影音、電子媒體
      或其他媒介物足以使相關消費者認識其為商標」而言；又
      所稱「商品」係指具一定經濟價值，得為一般交易標的之
      貨物而言，故如非為「行銷」之目的，而於同一商品使用
      相同之註冊商標，自與該條款之構成要件有間。此有最高
      法院八十六年度台非字第一四八號、八十二年度台上字第
      三六六七號判決要旨可資參照。再參酌商標設立之意旨，
      在於保護商標權人並建立註冊商標制度，以鼓勵申請註冊
      ，藉由商標權之保護，使商標權人得以專用其註冊商標，
      並使消費者易於辨識，不致產生混淆誤認。而本件被告丙
      ○○所製造之物乃供生產仿冒商標衣架所用之衣架模具，
      該模具本身並未在一般交易市場流通，並無致國內之消費
      者對真正之商標權人所製作商品產生混淆或有誤認之虞。
      且觀諸告訴人所提商標註冊公告及註冊證影本（見臺灣板
      橋地方法院檢察署九十三年度偵字第一五六二三號案卷第
      廿六頁至第廿九頁），其上所載該商標之使用範圍，僅限
      於「塑膠衣架及衣架專用標示牌」，並不包括「衣架模具
      」，是被告丙○○所製造之「衣架模具」尚難認與告訴人
      所製作之「衣架」屬同一商品或類似之商品。
（二）其次，扣案二百四十六支衣架上確有告訴人無斑點公司取
      得商標權之上開商標圖樣一節，除為被告丙○○、乙○○
      二人所自承外，並有查獲現場相片十九幀在卷（見上開偵
      查卷第四十七頁至第五十六頁）及衣架二百四十六支扣案
      可資佐證，此部分事實固堪認定。惟被告丙○○供稱其共
      生產五組衣架模具，依比例換算一組模具試模約五十支衣
      架，尚難認與常情有違。況且，在桂鋒公司內除查獲扣案
      衣架二百四十六支之外，並未查獲用以包裝衣架之物或其
      他與販賣衣架有關之物，而一般衣架單價低廉，能賺取之
      利潤更屬微薄，倘若被告二人確實有販賣本件仿冒衣架之
      意，其等應大量生產衣架或留存衣架模具以供生產衣架，
      是被告二人辯稱：扣案衣架係被告丙○○供衣架模具試模
      之用，渠等並無販賣仿冒衣架之意等語，應堪採信，尚難
      遽認扣案二百四十六支衣架係被告二人基於「行銷」之目
      的所製作。
（三）綜上所述，本件被告丙○○所製造之「衣架模具」與告訴
      人生產之「衣架」並非同一商品或類似商品，而被告丙○
      ○生產之扣案衣架乃為「衣架模具」試模之用，並非基於
      「行銷」之目的所生產，被告丙○○、乙○○二人之行為
      與商標法第八十一條第一款、第八十二條所定之構成要件
      尚屬有間，自難以該罪論處。此外，本院復查無其他積極
      證據足資證明被告二人有何違反商標法犯行，揆諸首開說
      明，不能證明被告二人犯罪，自應為無罪之諭知。
據上論斷，應依刑事訴訟法第三百零一條第一項，判決如主文。
本案經檢察官王聖涵到庭執行職務。
中    華    民    國    95    年    2     月    10    日
                  刑事第九庭  審判長法  官  樊 季 康
                                    法  官  劉 元 斐
                                    法  官  連 育 群
以上正本證明與原本無異。
如不服本判決應於送達後10日內向本院提出上訴狀。
                                    書記官  蘇 宥 維
中    華    民    國    95    年    2     月    10    日


司法院資訊處製作；財團法人民間司法改革基金會備份。
